最　高　行　政　法　院　判　決　　　　　　　　　九十一年度判字第一八一二號
　　再 審原 告　丙○○
　　訴訟代理人　乙○○
　　再 審被 告　財政部臺北市國稅局
　　代　表　人　甲○○
右當事人間因贈與稅事件，再審原告對於中華民國八十九年十二月十四日本院八十九
年度判字第○三五一八號判決，提起再審之訴。本院判決如左：
　　主  文
再審之訴駁回。
再審訴訟費用由再審原告負擔。
　　理　由
一、再審原告起訴意旨及補充理由略謂：（一）緣本件再審被告查得再審原告於民國
    （下同）八十二年十一月十五日以每股新臺幣（下同）一、○○○元之價格移轉
    美多樂大飯店股份有限公司（下稱美多樂公司）股票七、五○○股予訴外人賴茂
    輝。案經再審被告依行為時遺產及贈與稅法施行細則第二十九條第一項及財政部
    六十五年七月九日台財稅第三四五九四號函釋，估定移轉日每股淨值一、二一五
    ‧三二元，因認係以顯不相當之代價讓與財產，乃依遺產及贈與稅法第五條第二
    款規定就差額部分以贈與論，而核定贈與總額為一、六一四、九○○元，淨額一
    、一六四、九○○元，發單課徵贈與稅六一、六九二元。再審原告不服，申請復
    查及提起一再訴願，均未准變更，繼而提起行政訴訟，經本院八十八年度判字第
    三四○七號判決駁回。再審原告不服，提起再審之訴，亦經本院八十九年度判字
    第三五一八號判決（下稱原判決）駁回，再審原告仍不服，主張原判決有行政訴
    訟法第二百七十三條第一項第十三款、第十四款之情形，提起再審之訴。（二）
    原判決漏未斟酌再審原告所提之證物，即七十九年度、八十年度及八十一年度營
    利事業所得稅結算申報書損益及稅額計算表影印本各一份，該證物是用於證明本
    件得適用營利事業所得稅查核準則第一百十一條之一，及財政部八十七年七月八
    日臺財稅第七一九五三七一號函釋。上開準則於八十七年三月三十一日發布，確
    為原告嗣後所發現未曾於前訴訟程序中主張。因本案確屬尚未核課確定之案件，
    故上開準則及函釋亦適用於本案。再審原告於八十七年七月六日呈遞起訴狀時，
    不可能將尚未出現之財政部八十七年七月八日臺財稅第七一九五三七一號函釋載
    入起訴狀內。惟原判決理由卻誤為「再審原告之上開主張，均屬對於原判決所為
    事實之認定有所爭執，其所持有之證物亦已於前訴訟程序中為主張，並非再審原
    告嗣後所發現者」。原判決顯然有漏未斟酌證物之誤。（三）茲再提出前任一程
    序皆疏漏未曾提出之證據，即八十二年度營利事業所得稅結算申報書損益及稅額
    計算表所載自行調整之所得額，與其帳載資料申報之所得額之差額為：負五、四
    七四、七五五元（六八九、八七八元減負四、七八四、八七七元），與再審被告
    核定之未分配盈餘四、○○○、○○○元，依據營利事業所得稅查核準則第一百
    十一條之一第四款之規定互抵後等於零，即再審被告之未分配盈餘為零，系爭贈
    與稅即得核減，符合行政訴訟法第二百七十三條第一項第十三款規定。為此提起
    再審之訴，請廢棄鈞院判決、撤銷訴願決定及原處分，並聲請為言詞審理等語。
二、再審被告答辯意旨略謂：本件再審原告於八十二年十一月十五日以每股一、○○
    ○元之價格出讓美多樂大飯店股票七、五○○股予賴茂輝，有卷附證券交易稅一
    般代繳稅額繳款書影本可稽，原核定因美多樂大飯店未能提示系爭股票移轉日之
    資產負債表，遂依首揭法條規定核算系爭股票移轉日每股淨值為一、二一五．三
    二元，以差額部分，核定贈與總額一、六一四、九○○元，發單課徵再審原告贈
    與稅。再審原告主張原核定移轉日每股淨值錯誤，惟查本件以美多樂大飯店經稽
    徵機關核定之未分配盈餘核算系爭股票移轉日前後二期八十一及八十二年度資產
    淨值，按經過日數比例核定系爭股票移轉日每股淨值為一、二四三‧九四元，尚
    較原核定一、二一五‧三二元為高，是原核定計算淨值尚無不合。又查行為時所
    得稅法第七十六條之一第二項第八款固規定：損益計算項目，因超越規定之列支
    標準，未准列支，具有合法憑證及能提出正當理由者，得自經主管稽徵機關核定
    之營利事業所得額予以減除。納稅義務人對數額之減除，僅限於因超越規定之列
    支標準而未准列支之金額，且應由納稅義務人提出主張並舉證，而非由稅捐稽徵
    機關依職權調閱帳簿憑證以適用之。然查再審原告並未提出合乎此條文規定而未
    准列支之損益計算項目之主張，亦未有合法理由並合法憑證之提出，是亦無可依
    此條文減除其數額。又再審原告主張八十七年增訂之營利事業所得稅查核準則（
    以下簡稱查核準則）第一百十一條之一，及財政部八十七年七月八日台財稅第八
    七一九五三一七一號函應適用於本案乙節。經查前揭查核準則第一百十一條之一
    規定係於計算營利事業當年度加徵百分之十營利事業所得稅之未分配盈餘時適用
    ，又所得稅法第六十六條之九亦係自八十七年度起營利事業之未分配盈餘加徵百
    分之十營利事業所得稅所為規定，本件歸課年度為八十二年度自無其適用。又財
    政部台財稅第八七一九五三一七一號函係規定實施兩稅合一制後股東可扣抵稅額
    帳戶之計入項目亦與本案無涉，再審原告援引顯係誤解。末查，本件再審原告主
    張各節，業經大院前再審判決詳為審酌予以論駁在案，並無適用法規錯誤及行政
    訴訟第二百七十三條規定之情形，再審原告仍執前詞反覆訴求，殊難謂為有理由
    。據上論述，大院原再審之訴判決並無違誤，為此請求判決駁回再審之訴。
三、按所謂發見未經斟酌之證物者，係指該項證物在前訴訟程序中即已存在，而當事
    人不知其存在或不能予以使用，現始發現或得使用者而言，並已如經斟酌可受較
    有利益之裁判者為限。但在判決前如已主張其事由或已提出其證物者，則不得更
    據以提起再審之訴。本院六十一年判字第五七九號著有判例。本院查：營利事業
    所得稅查核準則第一百十一條之一，及財政部八十七年七月八日臺財稅第七一九
    五三七一號函釋，均係法令之變動，該法令本身並非證物，自無發見新證物可言
    。次查再審原告所提之七十九年度、八十年度及八十一年度營利事業所得稅結算
    申報書損益及稅額計算表影印本各一份，該證物業經本院八十八年度判字第三四
    ○七號判決加以審酌，並敘明「．．．至被告（即再審被告）核課原告（即再審
    原告）所得稅時，係因美多樂公司未提出詳細之憑證帳冊，而適用擴大書面審核
    營利事業所得稅結算申報案件實施要點，核定該公司之未分配盈餘，並據以核課
    稅款，惟此情形究非美多樂公司確有實質之未分配盈餘，仍難謂該公司章程所定
    之應付董監事酬勞、員工紅利之要件已具備。況依現行法令，並無被告得逕自自
    核定之未分配盈餘數額中，分離出應付董監事酬勞、員工紅利之規定，是亦無從
    減除該數額。所得稅法第七十六條之一第二項第八款固規定：損益計算項目，因
    超越規定之列支標準，未准列支，具有合法憑證及能提出正當理由者，得自經主
    管機關核定之營利事業所得額予以減除。依此規定觀之，納稅義務人對數額之減
    除，僅限於因超越規定之列支標準而未准列支之金額，且應由納稅義務人提出主
    張並舉證，而非由稅捐稽徵機關依職權調閱帳簿憑證以適用之。然查原告（即再
    審原告）並未提出合乎此條文規定而未准列支之損益計算項目之主張，亦未有合
    法理由並合法憑證之提出，是亦無可依此法文減除其數額。．．」足認已就上開
    證物予已斟酌。是時再審原告並未主張營利事業所得稅查核準則第一百十一條之
    一及財政部八十七年七月八日臺財稅第七一九五三七一號函釋，該判決自無從就
    此審認，足見該判決尚無漏未斟酌上開證據之情事。原判決認無漏未斟酌證據之
    再審事由，駁回前再審之訴，自無不合。又查營利事業所得稅查核準則第一百十
    一條之一，及財政部八十七年七月八日臺財稅第七一九五三七一號函釋，並非證
    物，已如前述，再審意旨主張該法令變動為發見新證物作為再審之事由，亦無可
    採。末查再審原告提出之八十二年度營利事業所得稅結算申報書損益及稅額計算
    表，縱係未提出之證據，惟該證據在前訴訟程序即已存在，而當事人明知其存在
    ，亦無不能予以使用之情形，再審原告未能提出，揆諸首引本院判例意旨，自難
    據為再審之事由。另再審原告提出之案外人沙松有限公司之有關報稅資料，因與
    本案無涉，顯難作為本件再審之事證。綜上，本件再審意旨為無理由，應予駁回
    。至再審原告聲請言詞審理，因事證已明晰，自無必要，併此明。
據上論結，本件再審之訴為無理由，爰依行政訴訟法第二百七十八條第二項、第九十
八條第三項前段，判決如主文。
中　　華　　民　　國　　九十一　　　年　　　十　　　　月　　　四　　　　日
                    最 高 行 政 法 院  第 一 庭
                                審 判 長 法  官　　　黃　綠　星
                                         法  官      鄭  淑  貞
                                         法  官　　　黃　合　文
                                         法  官　　　蔡　進　田
                                         法  官　　　廖　宏　明
右  正  本  證  明  與  原  本  無  異
　　　　　　　　　　　　　　　　　　　　 法院書記官　彭　秀　玲
中　　華　　民　　國　　九十一　　　年　　　十　　　　月　　　四　　　　日
